【裁判字號】    97,上訴,2054
【裁判日期】    970611
【裁判案由】    毒品危害防制條例
【裁判全文】
臺灣高等法院刑事判決                97年度上訴字第2054號
上  訴  人
即  被  告  甲○○
                    （另案於臺灣臺北監獄臺北分監執行中）
上列上訴人因違反毒品危害防制條例案件，不服台灣板橋地方法
院96年度訴字第42321號，中華民國97年3月6日第一審判決（起
訴案號：台灣板橋地方法院檢察署96年度毒偵字第9048號），提
起上訴，本院判決如下：
    主  文
上訴駁回。
    事  實
一、甲○○前因違反肅清煙毒條例、麻醉藥品管理條例等案件，
    經臺灣高雄地方法院以82年度訴字第184號判處有期徒刑3年
    6月及5月，應執行有期徒刑3年10月確定，入監服刑後於民
    國84年1月29日假釋，嗣經撤銷假釋，應執行殘刑有期徒刑1
    年10月24日。又前因違反肅清煙毒條例案件，經臺灣士林地
    方法院以85年度訴字第234號判處有期徒刑3年6月確定；又
    因搶奪案件，經原法院以85年度訴字第1100號判處有期徒刑
    1年4月確定；上開二案經裁定更定執行刑，應執行有期徒刑
    4年6月，再經與上開殘刑1年10月24日接續執行，於92年9月
    15日執行完畢。其於88年間因施用毒品違反毒品危害防制條
    例案件，經原法院以88年度毒聲字第7787號裁定令入勒戒處
    所執行觀察、勒戒後，因認有繼續施用毒品之傾向，經原法
    院以89年度毒聲字第1289號裁定令入戒治處所施以強制戒治
    ，嗣其戒治成效經評定為合格，故另以89年度毒聲字第3785
    號裁定停止戒治，所餘戒治期間付保護管束，迄90年2月16
    日保護管束期滿未經撤銷，視為強制戒治執行完畢，並由臺
    灣板橋地方法院檢察署檢察官以90年度戒毒偵字第257號為
    不起訴處分確定。其後又因施用毒品違反毒品危害防制條例
    案件，經臺灣士林地方法院以93年度訴字第291號判處有期
    徒刑1年確定，於95年3月23日執行完畢。復又同因施用第一
    級毒品違反毒品危害防制條例案件，經原法院以95年度訴字
    第2456號判處有期刑7月確定（此部分於96年7月15日執行完
    畢，於本件不構成累犯）。詎仍不知悔改，基於施用第一級
    毒品之犯意，於95年8月14日20時許，在臺北市○○區○○
    街2段83巷1之7號住處，施用第一級毒品海洛因乙次。嗣於
    同年8月16日15時許，為警在上址查獲。
二、案經臺北縣政府警察局移送臺灣板橋地方法院檢察署檢察官
    偵查起訴。
    理  由
壹、程序部分：
(一)被告上述犯行原經檢察官於96年4月30日以96年度毒偵字第
    2228號提起公訴，經原法院以96年度訴字第1107號案件受理
    ，經審理後認與被告另件於95年9月12日施用第一級毒品之
    犯行具集合犯之實質上一罪關係，而該部分業已先行起訴繫
    屬原法院以96年度訴字第1078號案件審理中，因認檢察官係
    就同一案件向原法院重行起訴，乃於96年4月30日判決公訴
    不受理確定。惟刑法第56條連續犯之規定已於民國94年2月2
    日修正時予以刪除，並於95年7月1日起施行，依其修正理由
    說明，謂「對繼續犯同一罪名之罪者，均適用連續犯之規定
    論處，不無鼓勵犯罪之嫌，亦使國家刑罰權之行使發生不合
    理之現象。」「基於連續犯原為數罪之本質及刑罰公平原則
    之考量，爰刪除有關連續犯之規定」等語，即係將本應各自
    獨立評價之數罪，回歸本來就應賦予複數法律效果之原貌。
    因此，就刑法修正施行後多次施用毒品之犯行，採一罪一罰
    ，始符合立法本旨。依原判決認定之事實，上訴人既係於上
    開刑法連續犯規定刪除施行後之95年8月14日施用海洛因乙
    次，則渠另於同年9月12日另為之施用海洛因犯行，因刑法
    連續犯規定既經刪除，二者自應各別獨立評價，採一行為一
    罪一罰，以符修法目的。是以上述96年度訴字第1107號誤為
    公訴不受理之判決，容有違誤。惟按判決確定之同一案件，
    依一事不再理之原則，不得更為實體上之判決，係以該案已
    有實體上之確定裁判者為限，如僅從程序上所為之裁判，既
    與案件之內容無關，即不受前項原則之拘束，最高法院著有
    22年上字第2514號判例可循。上開96年度訴字第1107號所為
    公訴不受理之確定判決，因非實體裁判，其確定僅有形式之
    確定力而不具實質確定力，不受刑法一事不再理原則之限制
    。是檢察官就被告本件犯行再為提起公訴，於法並無不合，
    合先敘明。
(二)按被告以外之人於審判外之言詞或書面陳述，除法律有規定
    者外，不得作為證據；又被告以外之人於審判外之陳述，雖
    不符合同法第159條之1至第159條之4之規定，但經當事人於
    審判程序同意作為證據，法院審酌該言詞陳述或書面陳述作
    成時之情況，認為適當者，亦得為證據。當事人、代理人或
    辯護人於法院調查證據時，知有第159條第1項不得為證據之
    情形，而未於言詞辯論終結前聲明異議者，視為有前項之同
    意，刑事訴訟法第159條第1項及第159條之5分別定有明文。
    查本判決下列所引用之各該被告以外之人於審判外之陳述（
    包含書面陳述），雖均屬傳聞證據，惟被告甲○○及檢察官
    於本院審理時均表示無意見而不予爭執，且迄至言詞辯論終
    結前亦未再聲明異議，本院審酌上開證據資料製作時之情況
    ，尚無違法不當及證明力明顯過低之瑕疵，亦認為以之作為
    證據應屬適當，故揆諸前開規定，爰逕依刑事訴訟法第159
    條之5規定，認前揭證據資料均有證據能力。
貳、實體部分：
一、上揭犯罪事實，業據被告甲○○於原審及本院坦承不諱（見
    原審卷第60頁、本院卷第27頁反面），而其為警查獲時所採
    集之尿液，經以酵素免疫分析法初步篩選，再以氣相層析質
    譜儀分析法確認，確呈現嗎啡（施用毒品海洛因代謝物為嗎
    啡）陽性反應，有臺北縣警察局刑警大隊查獲毒品案件被移
    送者姓名、代碼對照表（代碼編號：950816號）、臺灣檢驗
    科技股份有限公司95年8月31日出具之濫用藥物尿液檢驗報
    告各1份（見95年度偵字第7457號卷第12、13頁）在卷可稽
    ，堪信被告前開自白應與事實相符。又被告有事實欄所載因
    施用毒品違反毒品危害防制條例案件而受觀察、勒戒、強制
    戒治、不起訴處分、有罪判決及其執行等情，亦有本院被告
    前案紀錄表在卷可稽，被告於強制戒治執行完畢釋放後5年
    內內三犯施用第一級毒品海洛因之犯行，堪為認定，應依法
    論科。
二、按海洛因為毒品危害防制條例第2條第2項第1款所定之第一
    級毒品，核被告所為，係犯同條例第10條第1項之施用第一
    級毒品罪。其施用前後持有海洛因之低度行為均為施用之高
    度行為所吸收，不另論罪。又被告有如事實欄所載犯罪科刑
    執行紀錄，此有本院被告前案紀錄表附卷足參，並經被告陳
    明在卷，其於有期徒刑執行完畢後5年以內以故意再犯本件
    最重本刑為有期徒刑以上之罪，為累犯，應依刑法第47條第
    1項之規定加重其刑。原審適用毒品危害防制條例第10條第1
    項、第18條第1項前段，刑法第11條前段、第47條第1項、第
    41條第1項前段，中華民國96年罪犯減刑條例第2條第1項第3
    款、第7條、第9條，審酌被告有前述施用毒品遭查獲與犯罪
    執行紀錄，素行不佳，且前已因強制戒治執行完畢而不起訴
    處分，業受毒品危害防制條例對施用毒品人之寬典，竟仍一
    再吸食，且於屢經查獲後仍持續為之，顯見並無悔意，惡性
    非淺，而其施用毒品實為戕害自身健康之犯罪，於他人固無
    明顯重大危害，然對社會善良風氣已足生不良影響，並斟酌
    其施用之次數，及其於偵審中俱能坦認犯行，犯罪後之態度
    尚稱良好等一切情狀，量處有期徒刑10月，且以被告所為本
    案犯行時間係在96年4月24日之前，合於中華民國96年罪犯
    減刑條例第2條第1項第3款，減其宣告刑二分之一，並諭知
    易科罰金之折算標準。經核認事用法均無不合，量刑亦屬適
    當。被告上訴意旨以其吸毒成癮，20幾天內為警查獲2次，
    屬實質上一罪，應為公訴不受理或免訴云云。按行為人各次
    施用毒品之行為，均係為滿足各該次之毒癮，滿足毒癮後，
    該次行為即已完成；是各次均為各自獨立行為，各具獨立性
    ，其前後次施用毒品行為間，自無密切不可分之關係，各自
    獨立構成同一施用毒品罪責，顯然不合「接續犯」之構成要
    件（最高法院96年度第9次刑庭會議決議同此意旨）。是被
    告本件於95年8月14日施用海洛因之犯行與前次於95年9月12
    日下午2時45分採尿前26小時施用海洛因之犯行，應係各自
    獨立，而無實質上一罪之適用，被告執上理由，請求諭知不
    受理或免訴云云，為無理由，應予駁回。
據上論斷，應依刑事訴訟法第368條，判決如主文。
本案經檢察官陳大偉到庭執行職務。
中    華    民    國    97    年    6     月    11    日
                    刑事第十五庭審判長法  官  吳昭瑩
                                      法  官  李釱任
                                      法  官  蘇隆惠
以上正本證明與原本無異。
如不服本判決，應於收受送達後十日內向本院提出上訴書狀，其
未敘述上訴之理由者並得於提起上訴後十日內向本院補提理由書
（均須按他造當事人之人數附繕本）。
                                      書記官  吳玉華
中    華    民    國    97    年    6     月    11    日
附錄本案論罪科刑法條全文：
毒品危害防制條例第10條
  施用第一級毒品者，處6月以上5年以下有期徒刑。
  施用第二級毒品者，處3年以下有期徒刑。


司法院資訊處製作；財團法人民間司法改革基金會備份。
